【裁判字號】    99,訴,1008
【裁判日期】    991231
【裁判案由】    毒品危害防制條例
【裁判全文】
臺灣基隆地方法院刑事判決              99年度訴字第1008號
公  訴  人  臺灣基隆地方法院檢察署檢察官
被      告  王建忠
上列被告因違反毒品危害防制條例案件，經檢察官提起公訴（99
年度毒偵字第2012號），因被告所犯為死刑、無期徒刑、最輕本
刑為3 年以上有期徒刑或高等法院管轄第一審案件以外之罪，且
於準備程序進行中，被告先就被訴事實為有罪之陳述，經本院合
議庭裁定進行簡式審判程序，判決如下：
    主  文
王建忠施用第一級毒品，累犯，處有期徒刑柒月。
    事  實
一、王建忠前因施用毒品案件，經2 次觀察、勒戒後，均認無繼
    續施用毒品之傾向，先後於民國87年7 月22日及11月26日執
    行完畢釋放，並經臺灣基隆地方法院檢察署檢察官分別以87
    年度偵字第2825、4803號不起訴處分；次因於觀察、勒戒執
    行完畢釋放後5 年內施用第二級毒品案件，經本院以88年度
    毒聲字第1413號裁定令入戒治處所強制戒治，於89年5 月29
    日因停止戒治出監，期滿未經撤銷停止戒治，於89年10月7
    日執行完畢，並因同案經前開檢察署檢察官以88年度偵字第
    4494號提起公訴，本院以88年度易字第410 號判決判處有期
    徒刑6 月確定；又因贓物案件，經臺灣高等法院以89年度上
    易第1696號判決判處有期徒刑5 月確定，並由臺灣高等法院
    就上開88年度易字第410 號及89年度上易字第1696號判決所
    科之刑，以89年度聲字第992 號裁定定應執行有期徒刑10月
    ；復因施用第二級毒品案件，經本院以90年度毒聲字第180
    、276 號裁定令入戒治處所強制戒治，於90年3 月14日執行
    完畢，翌日接續執行另案徒刑，並因同案經本院以90年度訴
    字第123 號判決判處有期徒刑8 月確定；又因施用第一級毒
    品案件，經臺灣高等法院以90年度上訴字第2209號判決判處
    有期徒刑9 月確定，並由臺灣高等法院就上開90年度訴字第
    123 號及90年度上訴字第2209號判決所科之刑，以91年度聲
    字第286 號裁定定應執行有期徒刑1 年3 月；另因竊盜案件
    ，經本院以90年度易字第499 號判決判處有期徒刑6 月確定
    ，與上開89年度聲字第992 號及91年度聲字第286 號裁定所
    定之執行刑接續執行，於92年8 月29日假釋出監，嗣經撤銷
    假釋，應執行殘餘刑期7 月22日，於93年12月26日因縮刑期
    滿執行完畢（就本案不構成累犯）。再因詐欺、妨害公務案
    件，經本院以94年度基簡字第595 、519 號判決各判處有期
    徒刑5 月確定；復因施用第一、二級毒品案件，經臺灣高等
    法院以94年度上訴字第2532號判決判處有期徒刑1 年4 月、
    8 月，應執行有期徒刑1 年10月確定；另因竊盜案件，經本
    院以94年度易字第246 號判決判處有期徒刑1 年，由臺灣高
    等法院以94年度上易字第1344號判決駁回上訴確定；又因施
    用第一級毒品案件，經本院以95年度訴字第381 號判決判處
    有期徒刑1 年4 月確定，再由本院依據中華民國96年罪犯減
    刑條例之規定，就上開94年度基簡字第519 、595 號、94年
    度上易第1344號、94年度上訴字第2532號及95年度訴字第
    381 號判決所科之刑，以96年度聲減字第1325號裁定分別減
    刑，並就前述94年度基簡字第519 號、94年度上易第1344號
    及94年度上訴字第2532號判決所科之刑經減刑後之刑，定應
    執行有期徒刑1 年6 月，與上揭94年度基簡字第595 號及95
    年度訴字第381 號判決所科之刑經減刑後之刑接續執行，於
    97年5 月7 日因縮刑期滿執行完畢（構成累犯）。又因施用
    第一級毒品案件，經本院以98年度訴字第752 號判決判處有
    期徒刑7 月確定；另因施用第一級毒品案件，經本院以97年
    度訴字第1357號判決判處有期徒刑7 月，並由臺灣高等法院
    及最高法院分別以97年度上訴字第5588號及98年度台上字第
    704 號判決駁回上訴確定，與上開98年度訴字第752 號判決
    所科之刑接續執行，於99年6 月7 日因縮刑期滿執行完畢（
    構成累犯）。
二、詎王建忠仍未戒除毒癮惡習，於99年9 月21日下午5 時許，
    在位於基隆市○○區○○路11號住處，以將第一級毒品海洛
    因置放於注射針筒內，加水混合後，注射手臂血管之方式，
    施用第一級毒品。嗣其於99年9 月21日晚間11時許，因騎車
    未戴安全帽為警攔停，其於所為上開施用第一級毒品犯行為
    警查悉前，主動向警坦承犯行，並願接受裁判，另經警採集
    其尿液檢體送驗後，始悉上情。
三、案經基隆市警察局第四分局報請臺灣基隆地方法院檢察署檢
    察官偵查起訴。
    理  由
壹、程序事項
    被告王建忠所犯者非為死刑、無期徒刑、最輕本刑為3 年以
    上有期徒刑之罪或高等法院管轄第一審案件，其於準備程序
    進行中，先就被訴事實為有罪之陳述，經告知其簡式審判程
    序之旨，並聽取公訴人、被告之意見後，本院合議庭依刑事
    訴訟法第273 條之1 第1 項之規定，裁定由受命法官獨任以
    簡式審判程序進行本案之審理。
貳、實體事項
一、事實認定部分
    上開事實，業據被告於警詢、檢察事務官詢問及本院審理時
    坦承不諱，且被告為警採集之尿液檢體經送臺灣檢驗科技股
    份有限公司檢驗，確呈海洛因代謝物嗎啡之陽性檢驗結果，
    此有該公司99年10月11日出具之濫用藥物檢驗報告及列管毒
    品人口尿液檢體採集送驗紀錄表附卷可稽，足認被告之自白
    與事實相符，本件事證明確，被告犯行應堪認定。
二、論罪科刑部分
（一）按毒品危害防制條例於92年7 月9 日修正公布，自93年1
      月9 日施行，其中第20條、第23條將施用毒品之刑事處遇
      程序，區分為「初犯」、「5 年內再犯」及「5 年後再犯
      」，依其立法理由之說明：「初犯」，經觀察、勒戒或強
      制戒治後，應為不起訴處分或不付審理之裁定；經觀察、
      勒戒或強制戒治執行完畢釋放後，「5 年內再犯」者，因
      其再犯率甚高，原實施之觀察、勒戒及強制戒治既已無法
      收其實效，爰依法追訴或裁定交付審理，至於經觀察、勒
      戒或強制戒治執行完畢釋放後，「5 年後再犯」者，前所
      實施之觀察、勒戒或強制戒治已足以遮斷其施用毒品之毒
      癮，為期自新及協助其斷除毒癮，仍適用「初犯」之規定
      ，先經觀察、勒戒或強制戒治之程序，從而，僅限於「初
      犯」及「5 年後再犯」2 種情形，始應先經觀察、勒戒或
      強制戒治程序，倘被告於5 年內已再犯，經依法追訴處罰
      ，縱其第3 次（或第3 次以上）再度施用毒品之時間，在
      初犯經觀察、勒戒或強制戒治執行完畢釋放5 年以後，已
      不合於「5 年後再犯」之規定，且因已於「5 年內再犯」
      ，顯見其再犯率甚高，原實施觀察、勒戒或強制戒治，已
      無法收其實效，應依該條例第10條處罰（最高法院95年第
      7 次、97年第5 次刑事庭會議決議可資參照）。本件被告
      前因施用毒品案件，經2 次觀察、勒戒後，均認無繼續施
      用毒品之傾向，先後於87年7 月22日及11月26日執行完畢
      釋放，並經前開檢察署檢察官分別以87年度偵字第2825、
      4803號不起訴處分；次因於觀察、勒戒執行完畢釋放後5
      年內施用第二級毒品案件，經本院以88年度毒聲字第1413
      號裁定令入戒治處所強制戒治，於89年5 月29日因停止戒
      治出監，期滿未經撤銷停止戒治，於89年10月7 日執行完
      畢，並因同案經前開檢察署檢察官以88年度偵字第4494號
      提起公訴，本院以88年度易字第410 號判決判處有期徒刑
      6 月確定；復因施用第二級毒品案件，經本院以90年度毒
      聲字第180 、276 號裁定令入戒治處所強制戒治，於90年
      3 月14日執行完畢，翌日接續執行另案徒刑，並因同案經
      本院以90年度訴字第123 號判決判處有期徒刑8 月確定；
      又因施用第一級毒品案件，經臺灣高等法院以90年度上訴
      字第2209號判決判處有期徒刑9 月確定；另因施用第一、
      二級毒品案件，經臺灣高等法院以94年度上訴字第2532號
      判決判處有期徒刑1年4月、8月，應執行有期徒刑1年10月
      確定；又因施用第一級毒品案件，經本院以95年度訴字第
      381 號判決判處有期徒刑1年4月確定；再因施用第一級毒
      品案件，經本院以98年度訴字第752 號判決判處有期徒刑
      7 月確定；另因施用第一級毒品案件，經本院以97年度訴
      字第1357號判決判處有期徒刑7 月，並由臺灣高等法院及
      最高法院分別以97年度上訴字第5588號及98年度台上字第
      704 號判決駁回上訴確定，此有臺灣高等法院被告前案紀
      錄表在卷可稽，是被告於所受觀察、勒戒執行完畢釋放後
      5 年內已再犯，且經依法追訴處罰，足認原實施觀察、勒
      戒及強制戒治無法收其實效，縱被告本次犯行係於所受觀
      察、勒戒執行完畢釋放後5 年後所為，揆諸首揭說明，仍
      不合於毒品危害防制條例第20條第3項規定之「5年後再犯
      」，且因被告係於「5 年內再犯」，顯見其再犯率甚高，
      即應依法處罰。
（二）核被告所為，係犯毒品危害防制條例第10條第1 項之施用
      第一級毒品罪。被告持有第一級毒品海洛因以供施用，持
      有之低度行為應為施用之高度行為所吸收，不另論罪。
（三）被告曾受如事實欄所載之徒刑執行完畢，此有臺灣高等法
      院被告前案紀錄表在卷供參，其受徒刑之執行完畢，再為
      本件施用第一級毒品犯行，係於5 年以內故意再犯有期徒
      刑以上之罪，為累犯，應依刑法第47條第1 項之規定加重
      其刑。
（四）被告於99年9 月21日晚間11時許，因騎車未戴安全帽為警
      攔查後，其於所為施用第一級毒品之犯行為警發覺前，自
      行向警坦承犯罪，並願接受裁判，此有被告警詢筆錄及基
      隆市警察局第四分局99年10月28日基警四分偵字第009904
      10626 號刑事案件報告書供參，堪認被告所為已該當自首
      之要件，因被告確有悔悟之心，爰就被告所為本件犯行，
      依刑法第62條前段之規定減輕其刑，並先加後減之。
（五）爰審酌被告經觀察、勒戒及強制戒治，並屢經刑罰矯治後
      ，竟未戒除毒癮之惡習，而再三施用毒品，顯認缺乏戒斷
      決心，然其所為僅屬戕害自身之行為，未侵犯其他法益，
      且於警詢、檢察事務官詢問及本院審理時坦認犯行，犯後
      態度尚屬良好等一切情狀，量處如主文所示之刑。
據上論斷，應依刑事訴訟法第273 條之1 第1 項、第299 條第1
項前段，毒品危害防制條例第10條第1 項、第23條第2 項，刑法
第11條前段、第47條第1 項、第62條前段，判決如主文。
本案經檢察官周懷廉到庭執行職務。
中    華    民    國    99    年    12    月    31    日
                  刑事第三庭法    官  邰婉玲
以上正本證明與原本無異。
如不服本判決應於收受送達後10日內向本院提出上訴書狀，並應
敘述具體理由；其未敘述上訴理由者，應於上訴期間屆滿後20日
內向本院補提理由書（均須按他造當事人之人數附繕本）「切勿
逕送上級法院」。
中    華    民    國    99    年    12    月    31    日
                            書 記 官  王惠萍
附錄論罪法條：
毒品危害防制條例第10條第1 項
施用第一級毒品者，處 6 月以上 5 年以下有期徒刑。

司法院資訊處製作；財團法人民間司法改革基金會備份。
